臺灣嘉義地方法院刑事判決　　　　　　　　　　　　　　　九十一年度易字第七號
　　公　訴　人　臺灣嘉義地方法院檢察署檢察官
　　被　　　告　庚○○
　　選任辯護人　汪玉蓮
　　　　　　　　蔡碧仲
　　　　　　　　楊瓊雅
右列被告因妨害名譽案件，經檢察官提起公訴（九十年度偵字第八０二八號），本院
判決如左：
    主  文
庚○○共同連續散布文字，指摘足以毀損他人名譽之事，處有期徒刑月，如易科罰
金，以佰元折算壹日。扣案之傳單壹張沒收。
    事  實
一、庚○○原係丁○○、丙○○○夫婦之義女，因丁○○、丙○○○向其借用新台幣
    （下同）一百八十四萬元未還，而丁○○、丙○○○則懷疑庚○○侵占其等經營
    之大眾皮包廠之公款，嗣經與江熙哲、己○○、乙○○、戊○○等人於民國八十
    九年十一月十四日在嘉義市議員辛○○服務處協調，雙方合意由丁○○之友乙○○借予丁○○一百八十四萬元，由丁○○簽發同額支票存入江熙哲之帳戶內，俟
    大眾皮包廠負責人林宗勳（丁○○之子）向臺灣嘉義地方法院檢察署所提庚○○
    侵占等告訴之刑事案件確定後，苟庚○○經不起訴處分或判決無罪確定後，始由
    江熙哲將該一百八十四萬元提領清償丁○○、丙○○○所積欠庚○○之債務，並
    非丁○○、丙○○○借款拒還。詎庚○○與劉雅靜（已成年，原為大眾皮包廠之
    會計，未經告訴）竟基於毀損丁○○、丙○○○名譽之概括犯意聯絡及行為分擔
    ，於民國九十年二月間，在嘉義市○○路與吳鳳南路口之檳榔攤上方之大樓牆壁
    裝設大型廣告看板，在看板上刊登「大眾皮包廠董事長丁○○、董事長夫人丙○○○借錢不還，民眾小心」等文字，復於九十年三月間，製作與上開看板相同內
    容之傳單，在嘉義市○街道散發，而指摘足以毀損丁○○、丙○○○名譽之事。
二、案經丁○○、丙○○○訴請臺灣嘉義地方法院檢察署檢察官偵查起訴。
    理  由
一、訊據被告庚○○對其與劉雅靜共同出資製作看板，並散發傳單之事實，固坦承不
    諱，惟矢口否認有何妨害告訴人丁○○、丙○○○名譽之犯行，辯稱：告訴人二
    人曾向被告借用一百八十四萬元，迄未清償，被告在看板上刊登告訴人借錢不還
    之文字，自無不實。被告與告訴人於八十九年十一月五日雖曾在辛○○議員服務
    處協調，但並未達成協議；告訴人又於同年十一月十四日約被告至辛○○議員服
    務處，乙○○向被告訛稱珠寶先拿出來才替告訴人還款，然乙○○竟稱未帶錢出
    門，被告復相信江熙哲所言，就將珠寶交給乙○○，乙○○收受後即離去，事後
    江熙哲雖表示錢在其保管中，惟並未提出證明，自始被告並未目睹該錢云云。經
    查：
（一）被告與劉雅靜共同在廣告看板及傳單上以記載「大眾皮包廠董事長丁○○、董
      事長夫人丙○○○借錢不還，民眾小心」等文字，並散布於眾之事實，業據告
      訴人於偵查中及本審審理時指訴綦詳；又上開廣告看板及傳單係其劉雅靜共同
      出資製作，亦經被告於偵查中坦承在卷，且經證人劉雅靜證述屬實（見偵查卷
      第十五頁），復有照片乙幀及傳單乙紙在卷可稽（偵查卷第六頁、第八頁），
      告訴人上開所指，堪信屬實。
（二）又告訴人積欠被告一百八十四萬元債務之事實，固為告訴人坦承在卷，惟告訴
      人因懷疑被告涉嫌侵占其等經營之大眾皮包廠之公款，於八十九年十一月十四
      日許，曾與被告至嘉義市議員辛○○服務處商談債務問題，協議由案外人乙○○提供一百八十四萬元存入另一案外人江熙哲帳戶內，嗣侵占案件確定，若被
      告未侵占公款，始由被告領取等情，業據證人乙○○、江熙哲、己○○等人於
      偵查中及本院調查時證述在卷（見偵查卷第二十二頁至第二十三頁、本院九十
      一年二月二十七日訊問筆錄、九十一年三月二十日訊問筆錄）。雖證人戊○○
      於本院調查時證稱：協調時乙○○並未開票，當時本來說一手交錢一手交珠寶
      、首飾，伊只有看到交珠寶、首飾，並沒有看到交錢等語，然其既證稱：「（
      有無說錢何時再交？）沒有確定的時間，他們在協調時我有的沒有聽清楚，後
      來告訴人沒有交錢，被告問告訴人何時要交錢給她，告訴人說等事情處理好了
      再交。」、「（問：當時告訴人是否同意乙○○先將錢交給證人甲○○保管？
      ）被告本來不同意，後來他沒有很確定的同意。」等語（見本院九十一年二月
      二十七日訊問筆錄），則證人林玥內對於協調內容並非全然清楚，尚不能以其
      證詞即認告訴人與被告就如何清償該一百八十四萬乙節未能達成協議。
（三）再該一百八十四萬元在協調當時並未由告訴人交予江熙哲之事實，雖經證人乙○○、己○○及江熙哲三人於本院調查中證述在卷，然被告於協調時已同意將
      該一百八十四萬元交由證人江熙哲保管乙情，既經證人乙○○、己○○、江熙
      哲於偵審中證述明述；而查，證人乙○○於八十九年十一月問曾借給告訴人丁○○一百八十四萬元，由告訴人丁○○簽發支票交由江熙哲，該支票業經兌現
      ，亦有丁○○所簽發之發票人為大眾皮包廠、發票日八十九年十一月十五日、
      付款人安泰商業銀行、票號ＡＳ0000000號、面額一百八十四元之支票
      影本乙張在卷可稽（偵查卷第九頁），足認被告與告訴人確已達成協議，由江
      熙哲保管該一百八十四萬元甚明，否則證人乙○○又何須借予告訴人丁○○一
      百八十四萬元，另由告訴人簽發該一百八十四萬元支票予案外人江熙哲兌現保
      管？參以被告之父母於本院調查時亦稱其等知道該一百八十四萬元係放在證人
      江熙哲處（見本院九十一年二月二十七日訊問筆錄），且事後證人江熙哲曾與
      被告通過電話，謂錢由伊保管，要被告相信證人江熙哲，亦經證人江熙哲證述
      在卷（見本院九十一年三月二十日訊問筆錄第九頁），亦足認被告明知該一百
      八十四萬元係由證人江熙哲保管無訛。
（四）綜上所述，告訴人所積欠被告之一百八十四萬元債務，既經協議由案外人江熙
      哲保管，俟被告涉嫌侵占大眾皮包廠之刑事案件獲不起訴或無罪判決確定，始
      由江熙哲返還被告，足認告訴人二人並非故意借錢不還，是被告於廣告看板及
      傳單上指謫之事實既非真實，其所為自足以毀損告訴人之名譽，被告所辯，係
      屬卸責之詞，自不足採，本件事證明確，被告犯行堪予認定。至被告雖聲請調
      查證人江熙哲將該一百八十四存入何帳戶，惟此係證人江熙哲是否善盡保管之
      責，核與本案無涉，尚無調查之必要，併此敘明。
二、核被告所為，係犯刑法第三百十條第二項之加重誹謗罪，其與案外人劉雅靜間有
    犯意連絡、行為分擔，為共同正犯，公訴意旨漏未敘明，尚有未洽。又被告以一
    行為同時毀損告訴人二人之名譽，係一行為觸犯數罪名，為想像競合犯應從一重
    論處。其先後二次犯行，時間緊接，犯罪構成要件相同，顯係基於概括犯意為之
    ，為連續犯，應論以一罪，並加重其刑。爰審酌被告犯罪之動機、目的、手段、
    品行、犯罪所生之危害及其犯後態度等一切情狀，量處如主文所示之刑，並諭知
    易科罰金之折算標準。扣案之傳單一張，為被告所有且係供其犯罪所用之物，應
    依刑法第三十八條第一項第二款之規定宣告沒收。
據上論斷，應依刑事訴訟法第二百九十九條第一項前段，刑法第二十八條、第五十五
條、第五十六條、第三百十條第二項、第四十一條第一項前段、第三十八條第一項第
二款，罰金罰鍰提高標準條例第一條前段、第二條，判決如主文。
本案經檢察官游悅晨到庭執行職務。
中      華      民      國    九十一    年      五      月     十五     日
                                      臺灣嘉義地方法院刑事第二庭
                                          法  官   羅  秀  緞
右正本證明與原本無異。
如不服本判決，應於判決送達後十日內，向本院提出上訴狀。
中      華      民      國    九十一    年      五      月     十五     日
                                          書記官   呂  權  芳
附錄本判決論罪科刑法條：
刑法第三百十條第一項：
意圖散布於眾而指摘或傳述足以毀損他人名譽之事者，為誹謗罪，處一年以下有期徒
刑、拘役或五百元以下罰金。
刑法第三百十條第二項：
散布文字、圖畫犯前項之罪者，處二年以下有期徒刑、拘役或一千元以下罰金。
對於所誹謗之事，能證明其為真實者，不罰。但涉於私德而與公共利益無關者，不在
此限。
